臺灣板橋地方法院刑事判決　　　　　　100年度簡上字第290號
公　訴　人　臺灣板橋地方法院檢察署檢察官
上　訴　人
即　被　告　謝坤宗
上列上訴人即被告因詐欺案件，不服本院99年度簡字第10003 號
中華民國100 年1 月31日第一審判決（聲請簡易判決處刑案號：
99年度偵字第28171 號），提起上訴，及臺灣宜蘭地方法院檢察
署檢察官移送併案審理（100 年度偵字第1685號），本院管轄之
第二審合議庭判決如下：
    主  文
上訴駁回。
謝坤宗緩刑貳年。
    事  實
一、謝坤宗於民國99年9 月間某日，見報載應徵司機廣告而與真
    實姓名年籍不詳之成年人聯絡後，經該真實姓名年籍不詳之
    成年人告知需交付提款卡以作為薪資匯款使用，謝坤宗依其
    智識程度，雖可預見提供金融機構帳戶之存摺、提款卡及密
    碼予他人使用，將可供犯罪集團以詐術或恐嚇或其他不法之
    方式作為被害人將款項匯入該帳戶之用，而幫助他人犯詐欺
    取財罪或恐嚇取財罪，仍不違背其本意，竟基於幫助恐嚇取
    財之不確定故意，雖察覺上述姓名年籍不詳成年人所為陳述
    內容弔詭，猶於同年月28日上午11時許，在臺北火車站，將
    其所申請之中華郵政股份有限公司帳號00000000000000 號
    帳戶（下稱系爭郵局帳戶）之提款卡交付予尤琮暉（涉嫌詐
    欺取財及恐嚇取財部分，業經檢察官另行偵查起訴），且謝
    坤宗於交付前開提款卡後，更於電話中將該提款卡之密碼告
    知尤琮暉，尤琮暉於取得該提款卡測試可順利提款後，即將
    上揭帳戶之帳號轉知同夥之犯罪集團所屬成員，並交予該真
    實姓名年籍不詳之犯罪集團成員取得上揭謝坤宗申辦之帳戶
    ，該集團成員意圖為自己不法之所有，基於恐嚇取財之犯意
    ，於同日上午9 時許撥打電話予王秀格恫稱其在香港的大兒
    子被綁架，勒贖新臺幣（下同）50萬元云云，致王秀格心生
    畏懼，遂於同日上午10時10分許，在臺北市松山區○○○路
    234 號，交付現金31萬元予該集團成員自稱「阿坤」之成年
    男子，且於同日下午3 時25分，依照該集團成員之指示，在
    臺北縣永和市（現改制為新北市永和區○○○路178 號之秀
    朗郵局，臨櫃辦理轉帳匯款19萬元至系爭郵局帳戶內，隨即
    遭該集團成員林李億（涉嫌詐欺取財及恐嚇取財部分，業經
    檢察官另行偵查起訴）提領一空，嗣王秀格察覺有異而報警
    處理，經警循線查悉上情。
二、案經臺北市警察局第三分局移送臺灣板橋地方法院檢察署檢
    察官偵查後聲請簡易判決處刑及宜蘭縣政府警察局移送臺灣
    宜蘭地方法院檢察署檢察官偵查後移送併案審理。
    理  由
壹、有關證據能力部分：刑事訴訟法第159 條第1 項雖規定，被
    告以外之人於審判外之言詞或書面陳述，除法律有規定外，
    不得作為證據。惟同法第159 條之5 明定：「被告以外之人
    於審判外之陳述，雖不符前4 條之規定，而經當事人於審判
    程序同意作為證據，法院審酌該言詞陳述或書面陳述作成時
    之情況，認為適當者，亦得為證據。」、「當事人、代理人
    或辯護人於法院調查證據時，知有第159 條第1 項不得為證
    據之情形，而未於言詞辯論終結前聲明異議者，視為有前項
    之同意。」，其立法理由在於傳聞證據未經當事人之反對詰
    問予以核實，乃排斥其證據能力。惟當事人如放棄對原供述
    人之反對詰問權，於審判程序表示同意該等傳聞證據可作為
    證據，此時，法院除認該傳聞證據欠缺適當性外，自可承認
    其證據能力。又當事人、代理人或辯護人於調查證據時，知
    有刑事訴訟法第159 條第1 項不得為證據之情形，卻表示「
    對於證據調查無異議」、「沒有意見」等意思，而未於言詞
    辯論終結前聲明異議者，應視為已有將該等傳聞證據採為證
    據之同意，最高法院93年度台上字第3533號、94年度台上字
    第2976號判決亦採同一見解。經查：本案被告謝坤宗及檢察
    官於本院審判期日，對於下列經本院調查之證據方法，均表
    示對證據能力不爭執，復於審判期日就本院一一提示之前揭
    證據方法於言詞辯論終結前，均亦未就所調查之證據主張有
    刑事訴訟法第159 條第1 項不得為證據之情形，是參照上開
    說明要旨，本案經調查之證據，均有證據能力，合先敘明。
貳、實體方面：
一、上開事實，業據被告謝坤宗於本院訊問時坦承不諱，核與同
    案被告尤琮暉、林李億於偵訊時之供述、被害人王秀格於警
    詢時之指訴情節大致相符，並有被害人王秀格之臺北市政府
    警察局松山分局民有派出所受理各類案件紀錄表、受理詐騙
    帳戶通報警示簡便格式表、內政部警政署反詐騙案件紀錄表
    、受理刑事案件報案三聯單、被害人王秀格之存摺影本及郵
    政國內匯款執據、系爭郵局帳戶之開戶資料、查詢金融卡變
    更資料及交易明細、應徵司機之報紙剪報及門號0000000000
    號之中華電信資料查詢各1 份（臺灣板橋地方法院99年度偵
    字第28171 號偵查卷第8 至14、16、45至47、48至51頁，臺
    灣宜蘭地方法院檢察署99年度偵字第5254號偵查卷(五)第23 4
    至236 頁、卷(七)第20至24頁）及通訊監察譯文（99年9 月28
    日上午11時11分譯文〈收被告之存摺等〉，臺灣宜蘭地方法
    院檢察署99年度偵字第5254號卷(一)第92頁反面；9.28下午 2
    時53分簡訊譯文〈被告郵局帳戶〉，同偵查卷(二)第100 頁）
    1 份在卷可稽，是被告前開自白核與事實相符，堪以採信。
    故本案事證已臻明確，被告犯行堪以認定，應予依法論科。
二、按刑法第346 條第1 項之恐嚇取財罪，與同法第339 條第 1
    項之詐欺取財罪，二者之區別，在於前者係施用使人心生畏
    怖之恐嚇手段，致被害人心生畏懼，明知不應交付財物而交
    付，後者則係施用詐術手段，使人陷於錯誤，誤信為應交付
    財物而交付。惟上開之恐嚇手段，常以虛假之事實為內容，
    故有時亦不免含有詐欺之性質，倘含有詐欺性之恐嚇取財行
    為，足使人心生畏懼時，自應僅論以高度之恐嚇取財罪，殊
    無再適用詐欺取財罪之餘地（最高法院84年臺上字第1993號
    刑事判決要旨參照）。是核被告所為，係犯刑法第30 條第1
    項、第346 條第1 項之幫助恐嚇取財罪。聲請簡易判決處刑
    意旨認被告係犯刑法第30條1 項、第339 條第1 項幫助詐欺
    取財罪，尚有未恰，惟其基本事實同一，且上開聲請與起訴
    有同一效力，本院自應予變更起訴法條，而不受檢察官聲請
    書所記載應適用法條之拘束。另臺灣宜蘭地方法院檢察署檢
    察官以100 年度偵字第1685號移送併案審理之犯罪事實，與
    前開論罪科刑部分係屬同一事實，自為聲請簡易判決處刑效
    力所及，本院自得併予審理，附此敘明。又被告幫助他人犯
    罪，所犯情節較正犯輕微，爰依刑法第30條第2 項之規定，
    按正犯之刑減輕之。
三、原審以被告犯行明確，依刑事訴訟法第449 條第1 項前段、
    第3 項、第454 條第2 項、第300 條（原審漏引「第300 條
    」，茲予補充），刑法第346 條第1 項、第30條、第41條第
    1 項前段，刑法施行法第1 條之1 第1 項、第2 項前段（原
    審漏引「第1 項、第2 項前段」，茲予補充）之規定，並審
    酌被告提供其金融機構帳戶供他人非法使用，助長社會犯罪
    風氣，導致真正犯罪者逍遙法外，犯後未坦認犯行，行為殊
    屬不當，惟念其並無前科，有臺灣高等法院被告前案紀錄表
    1 份在卷可稽，兼衡其品行、智識程度、生活狀況、被害人
    所受損害金額等一切情狀，量處有期徒刑3 月，如易科罰金
    ，以1,000 元折算1 日，認事用法，核無不合，量刑亦屬妥
    適。被告上訴意旨請求指摘原判決量刑過重，求予撤銷改判
    ，為無理由，應予駁回。又查被告前未曾受有期徒刑以上刑
    之宣告，因一時失慮，偶罹刑典，事後已坦承犯行，深具悔
    意，經此刑之宣告後，應知警惕而無再犯之虞，且業與被害
    人王秀格於100 年8 月8 日經調解成立，賠償給付被害人11
    萬元，並當場經被害人點收無訛乙節，此有新北市永和區調
    解委員會100 年8 月8 日100 年民調字第0284號調解筆錄 1
    份在卷足證，故本院因認暫不執行其刑為當，予以宣告緩刑
    2 年，用啟自新。
據上論斷，應依刑事訴訟法第455 條之1 第1 項、第3 項、第36
8 條，刑法第74條第1 項第1 款，判決如主文。
本案經檢察官劉文瀚到庭執行職務。
中    華    民    國   100    年    8     月    19    日
                  刑事第十三庭  審判長法  官  林淑婷
                                      法  官  陳昭筠
                                      法  官  饒金鳳
以上正本證明與原本無異。
本件不得上訴。
                                      書記官  許雅琪
中    華    民    國   100    年    8     月    22    日